【裁判字號】    99,台上,4773
【裁判日期】    990729
【裁判案由】    強盜
【裁判全文】
最高法院刑事判決            九十九年度台上字第四七七三號
上  訴  人  甲○○
            乙○○
            丙○○
上列上訴人等因強盜案件，不服台灣高等法院台南分院中華民國
九十九年四月二十九日第二審更審判決（九十七年度重上更(一)字
第三二三號，起訴案號：台灣雲林地方法院檢察署九十二年度偵
字第五００八、五０二四號），提起上訴，本院判決如下：
    主  文
上訴駁回。
    理  由
按刑事訴訟法第三百七十七條規定，上訴於第三審法院，非以判
決違背法令為理由，不得為之。是提起第三審上訴，應以原判決
違背法令為理由，係屬法定要件。如果上訴理由書狀並未依據卷
內訴訟資料，具體指摘原判決不適用何種法則或如何適用不當，
或所指摘原判決違法情事，顯與法律規定得為第三審上訴理由之
違法情形，不相適合時，均應認其上訴為違背法律上之程式，予
以駁回。本件原判決已明依憑證人丁○○、戊○○、吳黃貞、
林吉村於警詢、檢察官訊問時及第一審、台灣雲林地方法院九十
二年度訴字第六四四號強盜案件（下稱另案）之證述，佐以上訴
人甲○○、乙○○、丙○○（下稱甲○○等三人）於警詢、檢察
官訊問時及第一審、原審、另案之供述或證述，並有偽造之「六
合彩賭博」簽單一紙在卷可稽，暨槍枝一支（槍枝管制編號：0
000000000）、子彈六顆扣案可資佐證。上開槍枝、子
彈，經內政部警政署刑事警察局鑑定結果，認定槍枝係仿半自動
手槍製造之金屬玩具手槍，因槍管內有阻鐵，無法發射子彈；子
彈則由玩具金屬彈殼及底火帽組合而成，因不具彈頭及火藥，結
構並非完整，均不具有殺傷力等情，有該局民國九十三年七月二
十七日刑鑑字第0930136102號函暨所附照片在卷可憑，資以認定
甲○○等三人分別有原判決事實欄所記載之犯罪事實。對於甲○
○等三人所辯：伊本意在假冒警察以取得「六合彩賭博」簽單，
未有強盜之犯意及行為各云云，何以均不足採取，亦已憑卷內證
據資料，於理由內詳為指駁說明。並明乙○○有原判決事實欄
記載之犯罪、科刑及執行情形，有卷附台灣高等法院被告（乙○
○）前案紀錄表可稽。其受有期徒刑之執行完畢，五年以內故意
再犯有期徒刑以上之罪，應依刑法第四十七條第一項之規定，論
以累犯，並加重其刑；又甲○○等三人強盜所得財物僅為「六合
彩賭博」簽單，倘處以刑法第三百三十條第一項之加重強盜罪最
輕法定本刑有期徒刑七年，仍嫌過重，客觀上足以引起一般之同
情，可謂情輕法重，其等犯罪情狀，均顯可憫恕，爰皆依刑法第
五十九條之規定，酌量減輕其刑，乙○○部分，並先加後減之。
因而撤銷第一審不當之科刑判決，改判仍依九十五年七月一日修
正施行前刑法第五十五條之牽連犯規定，從一重分別論處甲○○
等三人意圖為自己不法之所有，結夥三人以上，攜帶兇器，以強
暴至使不能抗拒，而取他人之物各罪刑，並諭知相關之從刑；又
說明不能證明甲○○等三人有被訴之行使偽造準私文書、詐欺取
財未遂犯行，惟檢察官認為此與論罪科刑部分，有牽連犯之裁判
上一罪關係，爰不另為無罪之諭知。原判決已明所憑之證據及
其認定之理由，所為論斷與卷內證據資料相符，從形式上觀察，
並無何違背法令之情形存在。甲○○上訴意旨略以：(一)甲○○對
乙○○攜帶玩具手槍、子彈，並不知情一節，已據乙○○於另案
證述明確，又甲○○於乙○○取得「六合彩賭博」簽單時，並不
在場，足認甲○○與乙○○未於事先謀議，又未在事中同謀。原
判決認定甲○○就與乙○○所犯加重強盜罪有犯意聯絡等情，未
詳為說明所憑理由，有判決理由不備之違法。(二)甲○○係以假冒
警察執行搜索、扣押之方式，取得「六合彩賭博」簽單，並未使
用強暴、脅迫手段，自與加重強盜罪之構成要件不合。原判決認
定甲○○成立加重強盜罪，顯有違誤。(三)「六合彩賭博」簽單係
作為賭客簽賭之憑據而已，本身無甚經濟價值。本件林吉村等人
研議以不法手段取得組頭丁○○留存之「六合彩賭博」簽單，目
的在使丁○○不能憑以核對賭客有無中獎，俾林吉村等人得以另
行偽造「六合彩賭博」簽單，用以兌領彩金。若未能取得彩金，
「六合彩賭博」簽單自始並無任何價值可言。原判決未予調查、
審認甲○○所犯加重強盜罪係屬既遂或未遂，亦未說明理由，即
論以加重強盜既遂罪，有判決理由不備之違誤。(四)原判決論以甲
○○加重強盜罪，並適用刑法第五十九條之規定，酌量減輕其刑
，因而量處有期徒刑四年，仍嫌過重，有判決適用法則不當之違
法；乙○○上訴意旨略以：乙○○係以假冒警察執行搜索、扣押
之方式，取得「六合彩賭博」簽單，原判決論以加重強盜罪，於
法不合；丙○○上訴意旨略以：原判決理由已說明「六合彩賭博
」簽單不具有客觀上經濟流通之交換價值，而僅具有不得任由他
人取走之消極價值，即不具「經濟價值」，卻又說明「六合彩賭
博」簽單客觀上仍具有相當之「經濟價值」，有判決理由矛盾之
違法各云云。經查：(一)證據之取捨與證據之證明力如何，均屬事
實審法院得裁量、判斷之職權；苟其此項裁量、判斷，並不悖乎
經驗法則或論理法則，又已於判決內論述其何以作此判斷之心證
理由者，即不得任意指摘其為違法，而據為提起第三審上訴之合
法理由。查(1)原判決認定甲○○等三人與林吉村、林輝龍、廖德
雄、吳昆龍、陳清標、謝添榮、林廷珈有加重強盜之不確定故意
及行為分擔，又乙○○手持玩具手槍冒充真正手槍，對著丁○○
、戊○○，並大喊「不要動」，用以控制混亂場面之強暴行為，
客觀上已達於使人不能抗拒之程度等情，已詳為說明所憑之證據
及其認定之理由（見原判決第九至一六頁），核與事理無違，係
其採證、認事職權之適法行使，並無甲○○、乙○○上訴意旨所
指判決適用法則不當或判決理由不備之違法可言。至於甲○○、
丙○○於強盜事前或事中就乙○○攜帶並持用玩具手槍、子彈，
是否明知其情或有無謀議，及甲○○等三人本意係以假冒警察執
行搜索、扣押之方式，取得「六合彩賭博」簽單，與原判決所為
認定及論述說明，不生影響，附此明。(2)原判決理由係說明：
刑法上有關「物」之概念，在於重視物之物理上管理可能性，並
非以具有經濟上之交換價值者，始為侵害行為之客體。「六合彩
賭博」簽單對所有人丁○○、管領人戊○○，應有不得任由他人
取走之消極價值，客觀上仍具有相當之經濟價值等語（見原判決
第一五、一六頁），並未說明「六合彩賭博」簽單不具經濟上之
交換價值即「經濟價值」。丙○○上訴意旨指稱，原判決理由已
說明「六合彩賭博」簽單不具有交換價值，即不具「經濟價值」
，卻又說明「六合彩賭博」簽單客觀上仍具有相當之「經濟價值
」，有判決理由矛盾之違法云云，與卷內訴訟資料不合，自不屬
適法之上訴第三審理由。(二)甲○○等三人實行加重強盜行為，並
已取得「六合彩賭博」簽單，犯罪已屬既遂，與其後有無以偽造
之「六合彩賭博」簽單，詐取彩金等情無涉。原判決認定甲○○
等三人係成立加重強盜既遂罪，核無不合，並無甲○○上訴意旨
所指判決理由不備之違誤。(三)關於刑之量定，係實體法上賦予法
院得為自由裁量之事項，倘其未有逾越法律所規定之範圍，或濫
用其權限，即不得任意指摘為違法，以為第三審上訴之理由（本
院七十五年台上字第七０三三號判例參照）。原判決就甲○○所
犯加重強盜罪，已依刑法第五十七條之規定，具體說明甲○○之
素行、犯罪之動機、手段、所生危害及犯罪後態度等一切情狀，
據以量處有期徒刑四年（見原判決第二七頁），並未逾越或不及
法律所規定之範圍，亦難認有濫用自由裁量權限之情形，且已屬
從輕量刑，於法尚屬無違。甲○○上訴意旨並未依據卷內訴訟資
料，具體指摘原判決所為量刑如何違法，而僅泛指量刑過重，難
認係屬上訴第三審之適法理由。甲○○等三人上訴意旨仍執前詞
，或再為事實上之爭執，或徒憑己見，就原審調查、取捨證據與
判斷其證明力之適法行使，及判決內已明白論斷之事項，任意指
摘為違法，核均非適法之上訴第三審理由。應認甲○○等三人之
上訴均為違背法律上之程式，予以駁回。又甲○○等三人牽連所
犯刑法第一百五十八條第一項之僭行公務員職權罪部分，係屬刑
事訴訟法第三百七十六條第一款所定不得上訴於第三審法院之罪
之案件，甲○○等三人一併提起上訴，顯非法之所許，爰併予駁
回。
據上論結，應依刑事訴訟法第三百九十五條前段，判決如主文。
中    華    民    國  九十九  年    七    月  二十九  日
                      最高法院刑事第十二庭
                          審判長法官  黃  一  鑫
                                法官  張  春  福
                                法官  林  勤  純
                                法官  李  錦  樑
                                法官  陳  國  文
本件正本證明與原本無異
                                      書  記  官
中    華    民    國  九十九  年    八    月    四    日
                                                      V

司法院資訊處製作；財團法人民間司法改革基金會備份。
